臺灣臺南地方法院民事裁定
110年度全字第87號
聲  請  人  沈平心  


相  對  人  郭敏雄  

上列當事人間請求履行契約事件，聲請人聲請假處分，本院裁定
如下：
    主  文
聲請駁回。
聲請程序費用新臺幣壹仟元由聲請人負擔。
    理  由
一、本件聲請意旨略以：
（一）聲請人為第三人郭敏捷之前妻，郭敏捷、相對人與第三人
      郭德興為兄弟，三人就祖先之遺產曾簽立兄弟土地分配表
      （下稱系爭分配表），系爭分配表上載明臺南市○○區○○○
      段0000地號土地（下稱系爭土地）為郭敏捷所有。系爭土
      地現借名登記於相對人名下，而郭敏捷為避免聲請人將來
      生活困苦無依，遂於分配土地時特與相對人約定系爭土地
      登記予聲請人，並於民國110年2月17日訂立贈與受贈同意
      書（下稱系爭同意書），系爭同意書約定：「贈與人：郭
      敏雄依之前與受贈人所簽屬之財產分配表，現有部分土地
      已借名登記在其贈與人名下，今按分配表之約定辦理以下
      移轉登記：……2.臺南市○○區○○○段0000地號全部範圍以贈
      與方式歸還移轉予受贈人郭敏捷（指定登記人沈平心）。
      產權移轉所產生之稅費均由受贈人全部負擔，恐口無憑，
      特立此書為證。」郭敏捷於簽訂系爭同意書後，為確保聲
      請人之利益，遂將系爭同意書之正本交由在場之聲請人保
      管。惟簽立系爭同意書後，郭敏捷不幸於110年5月5日死
      亡，聲請人持系爭同意書協請相對人配合辦理系爭土地之
      所有權移轉事宜，相對人卻以系爭土地並非借名登記為由
      表示不願意辦理移轉，且現擬另行出售與第三人，已有處
      分系爭土地之意。聲請人因相對人不願依系爭同意書履行
      移轉登記義務，遂於110年6月16日向本院提起履行契約之
      民事訴訟，請求相對人就系爭土地為移轉登記，現由本院
      110年度訴字第1071號審理，而郭敏捷之繼承人亦提出主
      參加訴訟。因相對人倘有將系爭土地移轉或設定負擔，將
      導致訴訟繫屬中之請求標的現狀變更，日後將有不能強制
      執行或甚難執行之虞，為保全強制執行，聲請人提出系爭
      分配表、系爭同意書以釋明上述事實，如認釋明仍有所不
      足，聲請人願供擔保已代釋明之不足。為此，爰依民事訴
      訟法第532條之規定，聲請裁定如請求事項等語。
（二）並聲明：　　
    ⒈相對人就其所有坐落臺南市○○區○○○段0000地號土地，不得
      為移轉所有權、出租、設定負擔及其他一切處分行為。
    ⒉程序費用相對人負擔。　　　
二、按債權人就金錢請求或得易為金錢請求之請求，欲保全強制
    執行者，得聲請假扣押；假扣押，非有日後不能強制執行或
    甚難執行之虞者，不得為之；請求及假扣押之原因應釋明之
    ；前項釋明如有不足，而債權人陳明願供擔保或法院認為適
    當者，法院得定相當之擔保，命供擔保後為假扣押；債權人
    就金錢請求以外之請求，欲保全強制執行者，得聲請假處分
    。假處分，非因請求標的之現狀變更，有日後不能強制執行
    ，或甚難執行之虞者，不得為之。關於假扣押之規定，於假
    處分準用之。民事訴訟法第522條第1項、第523條第1項、第
    526條第1項、第2項、第532條及第533條本文分別定有明文
    。因此，債權人聲請假處分時，應表明請求及其原因事實，
    以及假處分之原因，而且就請求及假處分之原因應釋明之。
    關於請求及其原因事實，係指假處分之請求、請求保全之權
    利及請求權發生之原因事實；而假處分之原因則係指請求標
    的之現狀變更，有日後不能強制執行，或甚難執行之虞，亦
    即保全必要性之要件事實。此項被保全權利發生之原因事實
    （權利根據要件事實）及保全必要性之要件事實（評價根據
    事實），均應由債權人提出證據釋明之。又釋明事實上之主
    張者，得用可使法院信其主張為真實之一切證據，民事訴訟
    法第284條前段定有明文。所謂「釋明」者，係使法院就某
    事實之存否，得到「大致為正當」之心證為已足，與「證明
    」係當事人提出之證據方法，足使法院產生堅強心證，可以
    確信其主張為真實者，尚有不同。基於「釋明」究不能等同
    於「證明」之法意，為保障債權人及債務人之程序權，並使
    民事保全制度得以發揮其應有之功能，債權人就其事實上之
    主張，提出可供法院得隨時進行調查之證據，足生大致與所
    述相符之心證，即屬已盡法律上之釋明義務。從而，依上開
    規定可知，債權人聲請假處分裁定，若就其請求及假處分之
    原因絲毫未予釋明，法院自不得命供擔保後為假處分；反之
    ，若債權人已分別就其請求及假處分之原因加以釋明，惟於
    上開釋明如有不足之時，而債權人陳明願供擔保或法院認為
    適當者，法院自得定相當之擔保，命供擔保後為假處分裁定
    。
三、經查，聲請人主張之上開事實，業據其提出系爭分配表、系
    爭土地查詢資料及系爭同意書等件為證，堪認聲請人就其本
    案請求之原因已有相當之釋明；惟就假處分之原因，聲請人
    雖主張「相對人以系爭土地並非借名登記為由表示不願意辦
    理移轉，且現擬另行出售與第三人，已有處分系爭土地之意
    」等詞，但是，原告所提出之系爭分配表、系爭同意書，顯
    然無法釋明相對人打算處分系爭土地，並不足以使本院信其
    主張為真實；此外，聲請人亦未提出其他可使法院信其主張
    為真實之證據以釋明，自不能認聲請人對假處分之原因已盡
    釋明之責。綜上，聲請人就請求假處分之原因既未予以釋明
    ，且此部分不得以擔保取代釋明之欠缺，揆諸首揭說明，縱
    其陳明願供擔保，仍不得認已補釋明之欠缺，其聲請即不應
    准許。
四、依民事訴訟法第95條、第78條，裁定如主文。　　　
中　　華　　民　　國　　110 　年　　12　　月　　16　　日
                  民事第五庭    法　官　張麗娟
以上正本證明與原本無異
如不服本裁定應於送達後10日內向本院提出抗告狀，並應繳納抗
告費新台幣1,000元整。
中　　華　　民　　國　　110 　年　　12　　月　　16　　日
                                書記官　高培馨